【裁判字號】    92,訴,65
【裁判日期】    920717
【裁判案由】    就業服務法
【裁判全文】
臺中高等行政法院判決                                九十二年度訴字第六五號
                              .
    原      告  甲○○
    被      告  臺中縣政府
    代  表  人  乙○○
    訴訟代理人  丙○○
                丁○○
右當事人間因就業服務法事件，原告不服行政院勞工委員會中華民國九十一年十一月
二十一日勞訴字第○四三六一六號訴願決定，提起行政訴訟。本院判決如左︰
    主  文
原告之訴駁回。
訴訟費用由原告負擔。
    事  實
一、事實概要：原告因非法僱用泰國籍逃逸外勞ＳＵＶＯＲＡＴＲＡＩ  ＳＡＮＹＡ
    （護照號碼：Ｅ４５０３３７及ＬＯＭＯＮ  ＴＨＡＷＥＥＳＡＫ（護照號碼：
    Ｂ４１５８５２）等兩名在其經營之凱鉅工業社內從事鞋底加工之工作，二人薪
    資以日薪新台幣（下同）玖佰元，經南投縣警察局仁愛分局於民國（下同）九十
    一年六月十七日在南投縣仁愛鄉○○村○○路八十七號前查獲該兩名外勞，再循
    線查獲原告，該分局遂於九十一年六月二十四日以投仁警外字第○九一○○○三
    五六九號函移由被告審查，認原告違反就業服務法第四十四條規定，乃以九十一
    年七月三日府勞資字第０九一一六九五七三０一號違反就業服務法罰鍰案件處分
    書，依同法第六十三條第一項處原告罰鍰新台幣十五萬元，原告不服，提起訴願
    ，遭決定駁回，乃提起本件行政訴訟。
二、兩造之聲明：
    (一)原告聲明：求為判決訴願決定及原處分均撤銷。
    (二)被告聲明：求為判決(1)駁回原告之訴。(2)訴訟費用由原告負擔。
三、兩造之陳述及爭點：
    (一)原告之部分：
      1.按「任何人不得非法容留外國人從事工作」就業服務法第四十四條固定有明
        文。被告以九十一年七月三日府勞資字第○九一一六九五七三○一號處分科
        處原告罰鍰十五萬元，無非以原告非法容留外國人ＳＵＶＯＲＡＴＲＡＩ
        ＳＡＮＹＡ及ＬＯＭＯＮ  ＴＨＡＷＥＥＳＡＫ（原告誤植為ＳＵＶＯＲＡ
        ＴＲＡＩ及ＳＡＮＹＡ）二人從事鞋底加工工作，違反前開就業服務法之規
        定為論據。惟原告並未容留ＳＵＶＯＲＡＴＲＡＩ  ＳＡＮＹＡ及ＬＯＭＯ
        Ｎ  ＴＨＡＷＥＥＳＡＫ二人從事任何工作，原處分所認，顯與事實有違，
        則被告逕科處原告罰鍰十五萬元，即有認定事實不憑證據之違誤。嗣原告不
        服，提起訴願，訴願決定機關亦未詳查，僅以原告及ＳＵＶＯＲＡＴＲＡＩ
          ＳＡＮＹＡ及ＬＯＭＯＮ  ＴＨＡＷＥＥＳＡＫ二人之警訊筆錄內容，即
        認原告訴願顯欲阻卻違反之事實，企圖免責云云，而駁回訴願。惟查，原告
        警訊時僅表示，ＳＵＶＯＲＡＴＲＡＩ  ＳＡＮＹＡ及ＬＯＭＯＮ  ＴＨＡ
        ＷＥＥＳＡＫ二人曾到過原告之「凱鉅工業社」，但是原告並未僱用ＳＵＶ
        ＯＲＡＴＲＡＩ  ＳＡＮＹＡ及ＬＯＭＯＮ  ＴＨＡＷＥＥＳＡＫ二人違法
        工作。行政院勞工委員會僅依警訊筆錄為形式上之審查，始終未予原告陳述
        、辯明之機會，即遽指原告企圖卸責云云，並不足取。
      2.次按，「行政法院於撤銷訴，應依職權調查證據；於其他訴訟，為維訴公益
        者，亦同。」、「前條訴訟，當事人主張之事實，雖經他造自認，行政法院
        仍應調查其他必要之證據。」行政訴訟法第一百三十三條、第一百三十四條
        定有明文，又「認定事實，須憑證據，不得出於臆測，此項證據法則，自為
        行政訴訟所適用。」亦有最高行政法院六十一年判字第七○號判例足稽。查
        ，ＳＵＶＯＲＡＴＲＡＩ  ＳＡＮＹＡ及ＬＯＭＯＮ  ＴＨＡＷＥＥＳＡＫ
        二人雖曾到過原告之「凱鉅工業社」，但原告並未僱用該二人違法工作，且
        被告除警訊筆錄，亦無其他積極證據可證原告有違反就業服務法第四十四條
        之行為。為此，請  鈞院查明真相，將訴願決定及原處分均撤銷，以符實情
        ，並維原告權益。
    (二)被告部分：
      1.原告訴稱略以：「任何人不得非法容留外國人從事工作」就業服務法第四十
        四條固定有明文。臺中縣政府以九十一年七月三日府勞資字第○九一一六九
        五七三○一號處分科處原告罰鍰十五萬元，無非以原告非法容留外國人ＳＵ
        ＶＯＲＡＴＲＡＩ  ＳＡＮＹＡ及ＬＯＭＯＮ  ＴＨＡＷＥＥＳＡＫ（被告
        誤植為ＳＵＶＯＲＡＴＲＡＩ及ＳＡＮＹＡ）二人從事鞋底加工工作，違反
        前開就業服務法之規定為論據。惟原告並未容留ＳＵＶＯＲＡＴＲＡＩ  Ｓ
        ＡＮＹＡ及ＬＯＭＯＮ  ＴＨＡＷＥＥＳＡＫ二人從事任何工作，原處分所
        認，顯與事實有違，則被告逕科處原告罰鍰十五萬元，即有認定事實不憑證
        據之違誤。嗣原告不服，提起訴願，行政院勞工委員會亦未詳查，僅以原告
        及ＳＵＶＯＲＡＴＲＡＩ  ＳＡＮＹＡ及ＬＯＭＯＮ  ＴＨＡＷＥＥＳＡＫ
        二人之警訊筆錄內容，即認原告訴願顯欲阻卻違反之事實，企圖免責云云，
        而駁回訴願。惟查，原告警訊時僅表示，ＳＵＶＯＲＡＴＲＡＩ  ＳＡＮＹ
        Ａ及ＬＯＭＯＮ  ＴＨＡＷＥＥＳＡＫ二人曾到過原告之「凱鉅工業社」，
        但是原告並未僱用ＳＵＶＯＲＡＴＲＡＩ  ＳＡＮＹＡ及ＬＯＭＯＮ  ＴＨ
        ＡＷＥＥＳＡＫ二人違法工作。：：。」乙節以觀；首稽，原告之警訊筆錄
        略以：「問：警方於九十一年六月十八日十五時五十三分帶逃逸外勞ＳＵＶ
        ＯＲＡＴＲＡＩ  ＳＡＮＹＡ、ＬＯＭＯＮ  ＴＨＡＷＥＥＳＡＫ你是否認
        識？答：認識，曾經在我這裡上班過（凱鉅工業社）。問：該二名泰國籍外
        勞是何時起在你所有之凱鉅工業社工作？薪資如何計算？答：時間我已忘記
        ，薪資是一日六百元新台幣。問：該二名泰國籍外勞在你所有之凱鉅工業社
        從事何性質工作？答：從事鞋底加工之工作。問：你是否知道僱用逃逸外勞
        工作是違法的？答：我知道。」核與非法聘僱之外國人ＳＵＶＯＲＡＴＲＡ
        Ｉ  ＳＡＮＹＡ及ＬＯＭＯＮ  ＴＨＡＷＥＥＳＡＫ之警訊筆錄，略以：「
        問：你合法工作地點在何處？於何時逃逸離開原僱主？逃逸後迄今曾至何處
        工作？工廠名稱？負責人？工作時間？薪資多少？係由何人介紹前往？從事
        何種性質工作？答：我合法工作地點在彰化縣彰化市○○○路一七四號（平
        和金屬工業公司）、我是於九十年十月三十日逃逸，逃逸後至臺中縣神岡鄉
        ○○路一五九號（凱鉅工業社）工作，老闆叫甲○○，工作時間是由九十年
        十二月二十五日起至九十一年六月四日止，每日工作十二小時，支薪新台幣
        九佰元，由我泰國朋友介紹我去的，但他已經回泰國了，從事鞋底加工工作
        。問：警方於九十一年六月十八日下午十五時五十三分帶你至臺中縣神岡鄉
        ○○路一五九號凱鉅工業社指證非法雇主甲○○是否就是他本人？答：是的
        ，就是他本人。」揆諸上揭各節，原告違反就業服務法四十四條規定：「任
        何人不得非法容留外國人從事工作。」明確無訛。
      2.雖原告訴稱非法容留外國人ＳＵＶＯＲＡＴＲＡＩ  ＳＡＮＹＡ及ＬＯＭＯ
        Ｎ  ＴＨＡＷＥＥＳＡＫ二人從事鞋底加工之工作等情，均與事實不符。惟
        查本件事實經南投縣警察局仁愛分局查獲，是本件原告非法聘僱逃逸外勞從
        事工作既經原告於偵訊筆錄中坦承不諱，並於偵訊筆錄末行簽名蓋章，非有
        其他具體事證，實不得任由原告空言否認該筆錄內容之真實性，是違規情事
        應洵堪認定。再查，針對聘僱外國人從事工作，立法採申請許可制，此揆諸
        同法第四十二條之規定：「為保障國民之工作權，聘僱外國人工作，不得妨
        礙本國人之就業機會、勞動條件、國民經濟發展及社會安定。」亦明。
      3.綜上所陳，原告違反就業服務法之事實，顯已確鑿。案經南投縣警察局仁愛
        分局查獲屬實，原行政處分並無不當之處，請准如訴之聲明之判決。
    理  由
一、按「為保障國民工作權，聘僱外國人工作，不得妨礙本國人之就業機會、勞動條
    件、國民經濟發展及社會安定。」、「除本法另有規定外，外國人未經雇主申請
    許可，不得在中華民國境內工作。」、「任何人不得非法容留外國人從事工作。
    」、「雇主聘僱外國人不得有下列情事：一、聘僱未經許可、許可失效或他人所
    申請聘僱之外國人。：：」、「違反第四十四條或第五十七條第一款規定者：：
    ，處新臺幣十五萬元以上七十五萬元以下罰鍰。」分別為就業服務法第四十二條
    、第四十三條、第四十四條、第五十七條第一款及第六十三條第一項所明定。
二、本件原告非法僱用泰國籍逃逸外勞等兩人在其經營之凱鉅工業社內從事鞋底加工
    之工作，薪資以日薪九百元計，經南投縣警察局仁愛分局於九十一年六月十七日
    於南投縣仁愛鄉○○村○○路八十七號前查獲該兩名外勞，再循線查獲原告，此
    有上開泰國籍逃逸外勞及原告之偵訊筆錄等附原處分卷可稽（見原處分卷第十頁
    至第十九頁），被告以原告違反就業服務法第四十四條規定，乃以九十一年七月
    三日府勞資字第０九一一六九五七三０一號違反就業服務法罰鍰案件處分書，依
    同法第六十三條第一項處原告罰鍰十五萬元，依首揭規定，原處分並無違誤。
三、原告起訴主張：原告並未非法容留外國人ＳＵＶＯＲＡＴＲＡＩ  ＳＡＮＹＡ及
    ＬＯＭＯＮ  ＴＨＡＷＥＥＳＡＫ二人從事鞋底加工之工作，被告未察且認定與
    事實不符，逕科處原告罰鍰，顯有認定事實不憑證據之違誤云云，然查：
  (一)本件原告於警訊時供稱：「（問：警方於九十一年六月十八日十五時五十三分帶
    逃逸外勞ＳＵＶＯＲＡＴＲＡＩ  ＳＡＮＹＡ、ＬＯＭＯＮ  ＴＨＡＷＥＥＳＡ
    Ｋ你是否認識？）、答：認識，曾經在我這裡上班過（凱鉅工業社）。」、「（
    問：該二名泰國籍外勞是何時起在你所有之凱鉅工業社工作？薪資如何計算？）
    、答：時間我已忘記，薪資是一日六百元新台幣。」、「（問：該二名泰國籍外
    勞在你所有之凱鉅工業社從事何性質工作？）答：從事鞋底加工之工作。」、「
    （問：你是否知道僱用逃逸外勞工作是違法的？）、答：我知道。」（見原處分
    卷第十頁及第十一頁），另ＳＵＶＯＲＡＴＲＡＩ  ＳＡＮＹＡ及ＬＯＭＯＮ
    ＴＨＡＷＥＥＳＡＫ二人於警局之談話筆錄，亦均陳稱：「（問：你合法工作地
    點在何處？於何時逃逸離開原僱主？逃逸後迄今曾至何處工作？工廠名稱？負責
    人？工作時間？薪資多少？係由何人介紹前往？從事何種性質工作？）答：我合
    法工作地點在彰化縣彰化市○○○路一七四號（平和金屬工業公司）、我是於九
    十年十月三十日逃逸，逃逸後至臺中縣神岡鄉○○路一五九號（凱鉅工業社）工
    作，老闆叫甲○○，工作時間是由九十年十二月二十五日起至九十一年六月四日
    止，每日工作十二小時，支薪新台幣九佰元，由我泰國朋友介紹我去的，但他已
    經回泰國了，從事鞋底加工工作。」、「（問：警方於九十一年六月十八日下午
    十五時五十三分帶你至臺中縣神岡鄉○○路一五九號凱鉅工業社指證非法雇主甲
    ○○是否就是他本人？）答：是的，就是他本人。」（見原處分卷第十四頁及第
    十七頁），足見原告有非法雇用逃逸外勞從事工作之情事堪以認定，被告事後否
    認尚非可採。
  (二)又就業服務法第五十七條第一款明文禁止聘僱未經許可、許可失效或他人所申請
    聘僱之外國人從事工作，其旨在保障本國國民工作權、維持社會秩序而避免防礙
    本國人之就業機會、勞動條件、國民經濟發展及社會安定，故針對聘僱外國人從
    事工作，立法採申請許可制，此揆諸同法第四十二條之規定亦明。而本件原告僱
    用非法逃逸外勞，乃係違反就業服務法第五十七條第一款「聘僱未經許可、許可
    失效或他人所申請聘僱之外國人」之規定，雖被告係以原告違反同法第四十四條
    規定科處罰鍰，惟查違反該法第四十四條或第五十七條第一款之規定者，均得依
    同法第六十三條第一項之規定，處十五萬元以上七十五萬元以下罰鍰，原處分理
    由雖有不當，結果則無不同。原告主張其並未容留ＳＵＶＯＲＡＴＲＡＩ  ＳＡ
    ＮＹＡ及ＬＯＭＯＮ  ＴＨＡＷＥＥＳＡＫ二人從事任何工作，原處分所認，與
    事實有違，並逕科處原告罰鍰十五萬元，有認定事實不憑證據之違誤云云，亦非
    可採。
四、綜上所述，原告之主張均非可採，原處分並無違誤，訴願決定予以維持，亦無不
    合，原告仍執陳詞訴請撤銷原處分及訴願決定，為無理由，應予駁回。
據上論結，本件原告之訴為無理由，依行政訴訟法第一百九十五條第一項後段、第九
十八條第三項前段，判決如主文。
中    華    民    國    九十二      年      七        月      十七      日
                 臺 中 高 等 行 政 法 院   第 三 庭
                                審 判 長 法      官  王  茂  修
                                         法      官  許  金  釵
                                         法      官  莊  金  昌
右正本證明與原本無異。
如不服本判決，應於判決送達後二十日內向本院提出上訴書狀，其未表明上訴理由者
，應於提起上訴後二十日內向本院提出上訴理由書（須依對造人數附具繕本）；如於
本判決宣示或公告後送達前提起上訴者，應於判決送達後二十日內補提上訴理由書（
須附繕本）。未表明上訴理由者，逕以裁定駁回。
提起上訴應預繳送達用雙掛號郵票三九○元（三十四元及五元郵票各十份)。
中    華    民    國    九十二      年      七        月      十七      日
                                         法院書記官  林  宜  萱


司法院資訊處製作；財團法人民間司法改革基金會備份。
